最高法院民事裁定　　　　　　九十六年度台上字第一七九０號
上　訴　人　桃園縣觀音鄉公所
　　　　　　　　　　　號
法定代理人　乙 ○ ○
訴訟代理人　江 松 鶴律師
被 上訴 人　甲○○○
訴訟代理人　謝　　裕律師
上列當事人間請求給付買賣價金等事件，上訴人對於中華民國九
十六年四月三十日台灣高等法院第二審更審判決（九十六年度重
上更(一)字第一九號），提起上訴，本院裁定如下：
    主  文
上訴駁回。
第三審訴訟費用由上訴人負擔。
    理  由
本件上訴人原法定代理人黃茂實因案遭羈押，並已於民國九十六
年五月十日被依法停職，自九十六年五月十一日起由乙○○代理
鄉長職務，茲據其提出桃園縣政府函（影本）為證，聲明承受訴
訟，核無不合，先予敘明。
次按，上訴第三審法院，非以原判決違背法令為理由，不得為之
。又提起上訴，上訴狀內應記載上訴理由，其以民事訴訟法第四
百六十九條所定事由提起第三審上訴者，應於上訴狀內表明原判
決所違背之法令及其具體內容，暨依訴訟資料合於該違背法令之
具體事實。其依同法第四百六十九條之一規定提起上訴者，並應
具體敘述為從事法之續造、確保裁判之一致性或其他所涉及之法
律見解具有原則上重要性之理由。同法第四百六十七條、第四百
七十條第二項分別定有明文。而依同法第四百六十八條規定，判
決不適用法規或適用不當者，為違背法令；依同法第四百六十九
條規定，判決有該條所列各款情形之一者，為當然違背法令。是
當事人提起第三審上訴，如合併以同法第四百六十九條及第四百
六十九條之一之事由為上訴理由時，其上訴狀或理由書應表明該
判決所違背之法令條項，或有關判例、解釋字號，或成文法以外
之習慣或法理等及其具體內容，暨係依何訴訟資料合於該違背法
令之具體事實，並具體敘述為從事法之續造、確保裁判之一致性
或其他所涉及之法律見解具有原則上重要性之理由。如未依上述
方法表明，或其所表明者與上開法條規定不合時，即難認為已合
法表明上訴理由，其上訴自非合法。本件上訴人對於原判決提起
第三審上訴，雖以該判決違背法令為由，惟核其上訴理由狀所載
內容，係就原審取捨證據、認定事實及解釋契約之職權行使所論
斷：兩造於八十年四月九日由當時鄉長李文貴主持之購地協調會
議（下稱系爭購地會議）中，已達成由上訴人買受被上訴人所有
坐落重測分割前桃園縣觀音鄉（下稱觀音鄉○○○○段坑子背小
段三之一等五筆地號土地，面積合計五０一０平方公尺之協議；
嗣依上訴人多次由李文貴主持召開之會議及函請桃園縣政府補助
，且被上訴人亦已受領上訴人交付之部分土地價款新台幣七百萬
元及上開土地經重測分割之事實，又無任何事證足資證明兩造曾
合意解除或變更系爭購地會議協議之內容，另依李文貴所證述內
容，已難認證人徐永溶之證述可信，且兩造系爭購地協議倘有變
更僅購買三分之一，自應由李文貴代表上訴人與被上訴人協議為
之，惟李文貴不知有此，復未形諸於書面文字，而被上訴人復已
將全部土地交付上訴人使用，足認兩造合意價購之土地應包含重
測分割後觀音鄉○○段一０七一之一、一０七五、一０七六、一
０七七、一０七八、一０七九、一０七九之一及一０八０地號等
八筆土地（下稱系爭八筆土地）。至八十七年十月修正前之預算
法第一條及會計法第一條均明定其適用範圍，屬政府及其所屬機
關人員辦理預算事項與會計事項之內部程序，並無以此規範行政
機關對外與人民締結私法契約之效力，自不得執此程序對外主張
私法契約無效。況買賣契約為諾成契約，不以書面為必要，兩造
於系爭購地會議既已就買賣標的物及價金達成合意，買賣契約即
成立，則是否已經上訴人所屬會計部門人員審核簽名或蓋章，亦
僅係上訴人內部行政手續是否完成之問題，並非買賣契約有效成
立之必備要件。又證人李文貴所稱，所有價款要在四年內分期付
款等語，乃系爭土地價金須被上訴人於四年內分期編列預算完成
法定程序付清，係就已確定發生之債權約定其清償期，尚非上訴
人所抗辯之停止條件。而上訴人自兩造成立土地買賣契約迄今，
已歷十數載之歲月，卻拒不編列預算完成法定程序，又無證據足
資證明有何正當理由，顯以不正當行為阻其清償期之屆至，應視
為該履行期已屆至。從而，被上訴人依兩造購地協議按付款時公
告現值加四成計算系爭八筆土地價款，先位請求上訴人給付其價
款之本息，洵屬正當等情，指摘為不當，並就原審命為辯論及已
論斷者，泛言謂為違法，而非表明該判決所違背之法令及其具體
內容，暨依訴訟資料合於該違背法令之具體事實，更未具體敘述
為從事法之續造、確保裁判之一致性或其他所涉及之法律見解具
有原則上重要性之理由，難認其已合法表明上訴理由。依首揭說
明，應認其上訴為不合法。
據上論結，本件上訴為不合法。依民事訴訟法第四百八十一條、
第四百四十四條第一項前段、第九十五條、第七十八條，裁定如
主文。
中　　華　　民　　國　九十六　年　　八　　月　 十六 　日
                      最高法院民事第八庭
                          審判長法官  朱　建　男
                                法官  顏　南　全
                                法官  蘇　清　恭
                                法官  葉　勝　利
                                法官  黃　義　豐
      本件正本證明與原本無異
                                      書  記  官
中　　華　　民　　國　九十六　年　　八　　月　二十九　日
                                                      Ｋ
